【裁判字號】    97,易,101
【裁判日期】    980813
【裁判案由】    竊佔等
【裁判全文】
臺灣花蓮地方法院刑事判決               97年度易字第101號
公  訴  人  臺灣花蓮地方法院檢察署檢察官
被      告  甲○○
上列被告因竊佔等案件，經檢察官提起公訴（96年度偵字第3545
號），本院判決如下：
    主  文
甲○○意圖為自己不法之利益，而竊佔他人之不動產，處有期徒
刑壹年陸月，減為有期徒刑玖月；又毀棄他人之水泥椿壹枝、鐵
絲網壹段，處有期徒刑肆月。應執行有期徒刑壹年。
    事  實
一、甲○○係花蓮縣玉里鎮○○段1006地號農牧用地（面積7098
    平方公尺，以下稱系爭土地）與其上所種植桑樹63棵、檳榔
    樹6棵、枇杷樹9棵、番石榴樹 4棵（以下簡稱系爭樹木），
    及坐落系爭土地上門牌號碼為花蓮縣玉里鎮源城里客城1鄰1
    之3 號違章建築之原所有權人。其明知系爭土地及系爭樹木
    ，於民國89年8月31日（起訴書誤載為89年7月13日）為本院
    民事執行處拍賣後，業經拍定由丙○○取得所有權。詎甲○○不僅拒絕搬遷，反於95年9月至96年3月15日間某日，基於
    毀損、竊佔之犯意，先將系爭樹木砍除，僅餘桑樹3 棵後，
    改種植芒果樹11棵、橄欖樹5棵、辣木6棵、龍眼樹2 棵、酪
    梨1棵、木瓜樹4棵，而加以竊佔系爭土地其中0.1711公頃範
    圍作為果園之用。迨丙○○於96年3月15 日前往系爭土地時
    上情，乃於同年4月30 日以水泥椿及鐵絲網將系爭土地圍繞
    阻絕，詎甲○○心有未甘，竟另起毀損之犯意，為能通往系
    爭土地旁之同段1005地號土地種植蔬菜，於同年4月30 日至
    同年5月2日某日，將系爭土地與同段1005地號土地間之圍籬
    拔除水泥椿1枝並將其間鐵絲網1段剪除毀棄，足以生損害於
    丙○○。
二、案經丙○○訴由花蓮縣政府警察局玉里分局報告臺灣花蓮地
    方法院檢察署檢察官偵查起訴。
    理  由
壹、證據能力部分：按檢察官或法官非以證人身分傳喚而以告發
    人、告訴人、被害人或共犯、共同被告身分傳喚到庭為訊問
    時，其身分既非證人，即與「依法應具結」之要件不合，縱
    未命其具結，純屬檢察官或法官調查證據職權之適法行使，
    當無違法可言。而上開不論係本案或他案在檢察官面前作成
    未經具結之陳述筆錄，係屬被告以外之人於偵查中向檢察官
    所為之陳述，本質上屬於傳聞證據，基於保障被告在憲法上
    之基本訴訟權，如已經法院傳喚到庭具結而為陳述，並經被
    告之反對詰問，上開非以證人身分而在檢察官面前未經具結
    之陳述筆錄，除顯有不可信之情況者外，如已於判決內敘明
    其符合傳聞證據例外之理由，得為證據，非不得採為判斷之
    基礎。查本案證人即告訴人丙○○於偵查中檢察官均以告訴
    人身分傳喚到庭訊問，惟其已於本院審理時傳喚到庭具結而
    為陳述，並賦予被告反對詰問之機會，則證人丙○○於檢察
    官面前以告訴人身分之陳述筆錄，無顯有不可信之情況，自
    得為證據。又本案認定事實所引用之本件卷證所有文書證據
    ，檢察官及被告亦未主張排除前開書證之證據能力，本院審
    酌前開書證並無不得作為證據之情形，是上開證據亦均認為
    有證據能力，合先敘明。
貳、實體部分：
一、訊據被告甲○○固坦承其為系爭土地之原所有權人，系爭土
    地經本院裁定拍賣抵押物，於89年8月31 日由告訴人丙○○
    拍定取得所有權，而坐落系爭土地上房屋「天吾宮」等為其
    所搭建之建物，並不在該次拍賣範圍等情，惟矢口否認有毀
    損系爭樹木、水泥椿、鐵絲網，及竊佔系爭土地之犯行，辯
    稱：伊自79年間居住系爭土地上迄今，僅有桑樹3 棵，並無
    檳榔樹、枇杷樹及番石榴樹，現土地上之芒果樹、龍眼樹、
    橄欖樹等樹種，均為伊自86年左右即已種植迄今，而告訴人
    所指之檳榔樹、桑樹、枇杷樹、番石榴樹等並非種植在系爭
    土地，而係種植在同段1005及1007地號上，至告訴人所圍之
    鐵絲網為何毀損，伊並不知情，並無竊佔、毀損犯行云云。
    惟查：
    (一)系爭土地及系爭樹木原為被告所有，經本院以88年度拍字
      第687號裁定准許拍賣，經本院以89年度執字第516號強制
      執行程序拍賣後，於89年8月31 日由告訴人拍定取得所有
      權等情，業經本院依職權調取本院89年度執字第516 號民
      事執行卷宗查核無訛，且有花蓮縣玉里地政事務所土地所
      有權狀在卷可稽，復為被告所不否認，自堪採信。而本院
      查封系爭土地時，土地上有作物即桑樹63棵、檳榔樹6 棵
      、枇杷樹9棵、番石榴樹4棵一情，亦有本院查封筆錄、89
      年3月31日花院祺民執義執516字第20105號函、89年6月23
      日花院祺民執義516字第37559號拍賣公告、花蓮縣玉里鎮
      公所89年4月25日八九鎮農字第4278 號函附鑑定書在卷可
      稽（參本院89年度執字第516號民事執行卷第23頁、第 29
      頁、第36頁、第48頁）。且上揭本院強制執行程序進行時
      ，鑑價函、因鑑定書而核定最低價額通知，均明載系爭土
      地上之樹木種類並送達予被告，為被告自承在卷。此外，
      證人丙○○於96年5月10日曾攝得系爭土地照片2張（參警
      卷第18頁），當時系爭土地上確實並無任何樹木，且證人
      乙○○於本院審理時亦到庭證稱：前揭2 紙照片確係系爭
      土地於96年5月間之情形無誤，果園內果樹從伊第1次即95
      年11、12月間開始至「天吾宮」參拜確有被砍除等語明確
      （參本院卷第118 頁）。再對照上開證人丙○○所提照片
      ，經核確與本院於98年6月11 日前往系爭土地履勘結果，
      系爭土地均種植前開芒果樹、龍眼樹、橄欖樹、辣木、木
      瓜樹、酪梨等情，截然不同，亦有本院勘驗筆錄可稽（參
      本院卷第67頁、第72頁至第73頁照片編號1至5），顯見前
      揭芒果樹、龍眼樹、橄欖樹、辣木、木瓜樹、酪梨等應係
      96年5月以後始種植一情，應堪認定。
    (二)證人丙○○於偵查中證稱：伊所拍定取得的果樹，係在95
      年9月間時還在，至96年3月15日伊到現場去時，就被被告
      改種其他作物，後來伊在同年4月30 日將系爭土地圍起來
      ，到了同年5月2日再去看時，圍籬就被毀損了等語明確（
      參偵卷第19頁）。是被告辯稱：系爭土地上並無檳榔樹、
      枇杷樹及番石榴樹，僅有伊86年間即已種植之芒果樹、龍
      眼樹、橄欖樹等樹種云云，已難採信。
    (三)而系爭土地確有以水泥椿及鐵絲網圍繞，而與同段1005地
      號土地相鄰處，則有1水泥椿遭拔除並剪斷鐵絲網1段等情
      ，除有照片在卷可稽外（參警卷第21頁），亦經本院至現
      場履勘屬實，核與證人丙○○指證相符。而被告自承有在
      同段1005地號土地上種植桑樹及芋頭等語。而證人乙○○
      、丁○○均係被告所主持坐落系爭土地之「天吾宮」信徒
      ，經常前往參拜，確曾見過證人丙○○等語，復為證人乙○○、丁○○於本院審理時到庭證述無訛。而證人乙○○
      、丁○○復一致證稱：「天吾宮」包括果園均係被告主持
      整理，並無他人等語（參本院卷第91頁、第120 頁），亦
      核與被告供承僅其1 人主持「天吾宮」相符，則系爭土地
      既已經證人丙○○以鐵絲網及水泥椿圍繞，衡情鐵絲網及
      水泥椿應係有跨越系爭土地使用者，始有必要破壞。從而
      ，證人丙○○指證鐵絲網及水泥椿為被告破壞等語，即屬
      可信。被告辯稱：何人破壞鐵絲網，伊並不知情云云，無
      非卸責之詞，難以採信。
    (四)按不動產之出產物，尚未分離者，為該不動產之部分，民
      法第66條第2 項定有明文。而訟爭果樹種植於上開土地上
      尚未與該土地分離，依民法第66條第2 項規定，為該土地
      之部分，應歸該土地所有人所有。茲上開土地經林如山向
      執行法院拍定，取得權利移轉證書，轉賣與被上訴人，既
      已辦畢所有權移轉登記，縱訟爭樹未曾估價併付拍賣，執
      行法院亦未點交與林如山，仍無礙於被上訴人所有權之取
      得（最高法院70年度台上字第436 號參照）。則本件證人
      丙○○於89年間因本院強制執行程序拍賣取得系爭土地所
      有權，系爭土地上之樹木亦在拍賣範圍，雖本院強制執行
      後，應由拍定人即證人丙○○自理補償問題或俟收成後點
      交，而證人丙○○迄未聲請點交一情，有本院民事執行處
      96年10月8日花院明89執義516字第19980 號函在卷可憑，
      然依前揭說明，仍無礙證人丙○○取得系爭土地上樹木之
      所有權。
    (五)綜上所述，被告在系爭土地及系爭樹木，經本院拍賣由證
      人丙○○取得所有權後，在證人丙○○將系爭土地以水泥
      椿及鐵絲網圍籬後，將系爭樹木砍除，並種植其他果樹，
      其後並將與同段1005地號土地間之水泥椿1枝及鐵絲網1段
      破壞毀棄，其有毀損、竊佔之犯行洵堪認定，應依法論科
      。
二、核被告砍除系爭樹木，並種植果樹所為，係犯刑法第320 條
    第2項之竊佔罪、同法第354條之毀損罪；毀棄丙○○所設立
    水泥椿1枝、鐵絲網1段，係犯同法第354 條之毀損罪。被告
    砍除毀壞系爭土地上丙○○所有之樹木後，再加以種植其他
    果樹，係以一行為同時毀損他人之物及竊佔他人土地，應依
    想像競合犯之例，從較重之竊佔罪處斷。被告所犯竊佔罪，
    與毀棄丙○○所設立水泥椿1枝、鐵絲網1段所犯之毀損罪，
    犯意各別，行為互殊，應分論併罰。爰審酌被告並無前科紀
    錄，素行尚佳，惟無視系爭土地及系爭樹木，係經法院強制
    執行程序拍賣，仍加以毀壞佔用，不僅視法律於無物，更損
    害拍定人權益，犯罪目的、動機、手段及惡性均屬重大，且
    犯罪後仍一再飾詞狡辯否認犯行，所竊佔範圍、毀損物品之
    價值等一切情狀，分別量處如主文所示之刑。末查中華民國
    96年罪犯減刑條例業自96年7月16 日施行，被告所犯本件竊
    佔罪之時間係在96年4月24 日以前，符合減刑之條件，爰依
    上開條例第2條第1項第3款之規定，就其宣告刑予以減刑2分
    之1，並與不得減刑之毀損罪定其應執行刑。
據上論斷，應依刑事訴訟法第299條第1項前段，刑法第320條第2
項、第354條、第55條、第51條第5款，刑法施行法第1條之1，中
華民國96年罪犯減刑條例第2條第1項第3款、第7條，判決如主文
。
本案經檢察官孫源志到庭執行職務。
中    華    民    國    98    年    8     月    13    日
                  刑事第二庭    法  官  林恒祺
以上正本證明與原本無異。
如不服本判決應於收受送達後10日內向本院提出上訴書狀，並應
敘述具體理由。其未敘述上訴理由者，應於上訴期間屆滿後20日
內向本院補提理由書 (均須按他造當事人之人數附繕本)「 切勿
逕送上級法院」。告訴人或被害人如對於本判決不服者，應具備
理由請求檢察官上訴，其上訴期間之計算係以檢察官收受判決正
本之日期為準。
中    華    民    國    98    年    8     月    14    日
                                書記官
附錄本判決論罪之法律條文：
中華民國刑法第320條：
意圖為自己或第三人不法之所有，而竊取他人之動產者，為竊盜
罪，處 5 年以下有期徒刑、拘役或 5 百元以下罰金。
意圖為自己或第三人不法之利益，而竊佔他人之不動產者，依前
項之規定處斷。
前二項之未遂犯罰之。
中華民國刑法第354條：
毀棄、損壞前二條以外之他人之物或致令不堪用，足以生損害於
公眾或他人者，處2年以下有期徒刑、拘役或5百元以下罰金。


司法院資訊處製作；財團法人民間司法改革基金會備份。
